【裁判字號】    92,易,328
【裁判日期】    920616
【裁判案由】    侵占
【裁判全文】
臺灣板橋地方法院刑事判決                          九十二年度易字第三二八號
    公  訴  人  臺灣板橋地方法院檢察署檢察官
    被      告  甲○○
右列被告因侵占案件，經檢察官聲請簡易判決處刑（九十一年度偵字第一六七四六號
），本院認不應以簡易判決處刑（九十二年板簡字第一○四號），改依通常程序判決
如左：
    主  文
甲○○無罪。
    理  由
一、公訴意旨略以：被告甲○○於民國（下同）九十年十一月八日晚上七時許，在台
    北市○○○路與三民路口某咖啡店內，拾獲宋華棣所遺失之票據號碼ＳＡ000
    0000號、發票日九十一年二月七日、面額新台幣（下同）二十萬元之上海商
    業儲蓄銀行支票一紙後，竟意圖為自己不法之所有，將之侵占入己。嗣於九十一
    年二月七日，由不知情之陳正順（起訴書漏載）前往台北縣中興銀行雙和分行提
    示後，經台北市票據交換所查覺有異，而報警循線查獲。因認被告涉有刑法第三
    百三十七條侵占遺失物之罪嫌。
二、按犯罪事實應依證據認定之，無證據不得推定其犯罪事實；又不能證明被告犯罪
    者，應諭知被告無罪之判決，刑事訴訟法第一百五十四條、第三百零一條第一項
    前段分別定有明文。又認定不利於被告之事實，須依積極證據，苟積極證據不足
    為不利於被告事實之認定時，即應為有利於被告之認定，更不必有何有利之證據
    ；最高法院三十年上字第八一六號判例意旨可資參照。
三、公訴人認被告甲○○涉有上開犯行，無非係以右揭犯罪事實，業據被害人宋華棣
    及證人陳正順於警訊中證述綦詳，並有票據交換所退票理由單、系爭支票影本、
    掛失止付票據提示人資料查報表、票據掛失止付通知書、遺失票據申報書各一份
    在卷可稽。又證人乙○○於偵查中結證稱：伊並無開立上海銀行之支票等語，參
    以被告對該名「營長」之人之真實姓名、年籍、住所及如何聯絡等情，均無法為
    合理之交待，衡諸常情一般人焉有可能將價值達二十萬元之支票，任意託予不熟
    識且無法聯絡之人收取之理，是被告所辯不足採信為其主要論據。訊據被告堅決
    否認涉有上開犯行，辯稱：上開支票是伊委託綽號「營長」之人向乙○○收款七
    十萬元，之後「營長」交給伊上開支票及現金四十二萬元，另八萬元為給付「營
    長」之報酬等語。經查：
（一）證人即票據所有人宋華棣於警訊中雖證稱：「我是大約在九十年十月三十日銀
      行通知我有票進來，我才發現支票不知是在家中或公司遺失的，我也不記得」
      、「就在銀行通知我之後馬上掛失付」、「七十九年十二月二十二日使用最後
      一次，這十幾年都沒有再使用」、「我遺失時是空白的」等語，惟其於本院審
      理中則證稱：「這本支票是我在旅行社時使用的，我離職的時候沒有帶走。最
      後一張票是在七十九年十二月月二十二日兌現的，之後就沒有使用過。後來支
      票就留在旅行社裡，我沒有帶走，結果被接手經營旅行社的丁○○侵占使用。
      九十年十月十五日銀行通知我有人提示這本支票的其中二張支票，九十年十二
      月二十日銀行才給我資料，我就全部掛失。本案支票是在我掛失之後才提示的
      」等語（見本院九十二年二月十九日訊問筆錄）。又丁○○因偽造印章、在支
      票上填寫金額、日期而簽發宋華棣之支票後，交付他人而行使等情，涉嫌侵占
      等犯罪行為，業經臺灣台北地檢署檢察官通緝中，復有通緝人全國通緝資料表
      一件、通緝明細表三件在卷足參。足見本案被告所取得之支票，並非證人宋華
      棣所遺失。公訴人認被告係拾得宋華棣所遺失之上開支票而予侵占入己，顯有
      誤會。
（二）又證人丙○○於本院審理中亦證稱：「我太太跟我說被告有一張貨款收不回來
      ，我跟朋友許家銘聊天時說到這件事，他說他可以另外找朋友想辦法，『營長
      』是他找另一個我不認識的朋友找的。我只是介紹許家銘給被告認識，期間我
      們有談過幾次，有關要拿多少錢許家銘才願意幫忙。：：：許家銘請我們提供
      債務人的住址，我沒見過『營長』這個人，許家銘沒有說要找『營長』處理，
      但是最後是許家銘的朋友有談到『營長』這個人」等語（見本院九十二年五月
      一日訊問筆錄），且證人乙○○於偵查中亦證稱：「（甲○○）有找人來收過
      票，但不知道是否叫『營長』」等語（見偵查卷第三八頁反面）。足見證人丙○○、乙○○雖不知代被告向乙○○收取票款之人是否即為綽號「營長」之人
      ，惟被告確有經過丙○○介紹委託他人代為向乙○○收取票款一節，應堪認定
      ，是被告辯稱上開支票是其委託代為收取票款之人所交付等語，即非無可能。
（三）又證人陳正順於警訊中證稱：「支票是甲○○因為我與他合夥關係，公司掛我
      名字，公司資金大小事都是甲○○在處理」、「（問：支票何時提示？）都是
      甲○○辦理的」等語（見偵查卷第五頁反面），是其證言並無從證明被告有拾
      得上開支票予以侵占入己之情事。又卷附票據交換所退票理由單、系爭支票影
      本、掛失止付票據提示人資料查報表、票據掛失止付通知書、遺失票據申報書
      各一份，亦僅足資證明上開支票確因遭發票人掛失止付而退票，但對本案被告
      意圖為自己不法之所有而侵占遺失物之待證事實，並無積極之證明關係。此外
      ，復查無其他積極證據足資證明被告有於公訴人所指之時、地拾得上開支票，
      並意圖為自己不法之所有，將之侵占入己之事實，揆諸上開法文說明及判例意
      旨，公訴人起訴被告犯罪之事實要屬不能證明，爰依法為被告無罪之諭知。
據上論斷，應依刑事訴訟法第三百零一條第一項，判決如主文。
本案經檢察官簡美慧到庭執行職務。
中      華      民      國    九十二    年      六      月     十六     日
                                      臺灣板橋地方法院刑事第四庭
                                          法  官  白  光  華
右正本證明與原本無異。
如不服本判決，應於判決送達後十日內，向本院提出上訴狀。
                                          書記官  陳  靜  怡
中      華      民      國    九十二    年      六      月     十六     日


司法院資訊處製作；財團法人民間司法改革基金會備份。
